【裁判字號】    97,訴,368
【裁判日期】    971119
【裁判案由】    就業服務法
【裁判全文】
高雄高等行政法院判決
                                 97年度訴字第368號
                              .
原      告  青華國際有限公司
代  表  人  甲○○
訴訟代理人  洪文佐  律師
被      告  高雄縣政府
代  表  人  乙○○  ○○
訴訟代理人  辛○○
            庚○○
上列當事人間就業服務法事件，原告不服行政院勞工委員會中華
民國97年3月10日勞訴字第0960031440號訴願決定，提起行政訴
訟，本院判決如下：
    主  文
訴願決定及原處分關於罰鍰超過新台幣壹拾貳萬伍仟肆佰捌拾元
部分均撤銷。
原告其餘之訴駁回。
訴訟費用由被告負擔十分之六，餘由原告負擔。
    事實及理由
一、事實概要：緣原告為雇主劉盛騰及越南籍外勞戊○○○○○ ○○○ ○
    ○（以下簡稱N君，護照號碼：A0000000A）辦理就業服務業
    務，並請劉盛騰自外勞N君之薪資中代扣越南國稅、安家費
    及國外貸款匯入原告指定之帳戶，收受規定標準以外之費用
    ，合計新台幣（下同）32,560元，案經被告審查屬實，以原
    告違反就業服務法第40條第5款之規定，依同法第66條第1項
    規定，於民國96年10月11日以府勞組字第0960220761號裁處
    書裁處原告罰鍰325,600元。原告不服，提起訴願，遭決定
    駁回，遂提起本件行政訴訟。
二、本件原告主張：（一）按「行政行為之內容應明確。」「行
    政機關就該管行政程序，應於當事人有利及不利之情形，一
    律注意。」「行政機關應依職權調查證據，不受當事人主張
    之拘束，對當事人有利及不利事項一律注意。」行政程序法
    第5條、第9條及第36條分別定有明文。同法第96條第1項第2
    款亦明定：「行政處分以書面為之者，應記載下列事項：‧
    ‧‧二、主旨、事實、理由及其法令依據。」職是，行政機
    關以書面作成行政處分時，其法定應記載事項，均應予以認
    定並明確記載，否則即難謂符合「明確性原則」，即為有瑕
    疵之行政處分，而應予以撤銷。次按處分書「違法事實」欄
    之記載，係認定行為是否違法之主要依據，其記載內容除應
    具體明確，且應與行為人所違反之法規內容相符，俾處分相
    對人得明瞭其違法行為是否該當處分機關所援引之法令內容
    ，並為受處分人遵循改善之依據。（二）本件被告係以原告
    接受雇主劉盛騰委託辦理引進外勞等相關業務，於94年10月
    20日承接原雇主鍾彩文引進越南籍看護（即N君）乙名，並
    請雇主每月自N君薪資中代扣越南國稅、安家費及國外貸款
    匯入原告指定之帳戶，致超收費用計32,560元，案經被告於
    96年9月7日以府勞組字第0960199565號陳述意見通知書請原
    告提出意見陳述，惟原告未依期限提出意見陳述及相關資料
    供核，本件調查結果原告違反就業服務法第40條第5款規定
    ，至為明確云云為處分依據。惟上開越南國稅、安家費及國
    外貸款匯入原告指定之帳戶，所指之帳戶究係為何，超收費
    用32,560元，究係如何計算，及為何原告未請雇主代扣應給
    付原告之服務費等情狀，原處分事實及理由欄均未明確記載
    ，容與行政程序法第5條規定有違。（三）又上開所謂「雇
    主每月自N君薪資中代扣越南國稅、安家費及國外貸款」之
    去處究由原告代收轉匯或據為己有，此攸關原告是否違反就
    業服務法第40條第5款之規定甚切，惟被告未按上開行政程
    序法第9條及第36條規定依職權調查證據，以釐清是否與事
    實相符，仍率爾認定原告有要求、期約或收受超過規定標準
    之費用或其他不正利益，復未就原告究係違反就業服務法第
    40條第5款所定「要求超過規定標準以外之費用」「期約超
    過規定標準以外之費用」「收受超過規定標準以外之費用」
    「收受其他不正利益」中之何要件予以確定，原處分所載事
    實理由均未明確敘明，違背上開行政程序法第5條、第9條及
    第36條規定甚明。再者，本件N君所簽立之「外國人入國工
    作費用及工資切結書」中第2點載有：體檢費、訓練費、行
    為良好證明、護照費、簽證費、機票費、出國前講習費、出
    國機場稅等，經向台灣仲介公司（即原告）貸款分成19期，
    每期7,710元償還；同切結書第4點及第5點所載之服務費、
    健保費、居留證費、所得稅及安家費等，均屬原告之代辦事
    項，亦為服務範圍，原告非不得向N君收取以為支應。惟原
    處分未就上開對原告有利之事項予以考量、斟酌，而逕為不
    利被告之裁罰，自與上開行政程序法第9條、第36條規定不
    符。（四）按「法律行為，有背於公共秩序或善良風俗者，
    無效。」民法第72條定有明文。本件N君所簽立之「外國人
    入國工作費用及工資切結書」第4點固載有「來華工作有關
    之借款：本人除同意以下借款於來華後代為收取外（請詳列
    債權人；項目用途及金額），並未同意任何其他在中華民國
    代為收取之費用。」惟其中「並未同意任何其他在中華民國
    代為收取之費」之切結，似在預為免除切結人尚未發生或已
    發生而責任承擔於後之法律關係，如入國後購買手機、易付
    卡及其他消費行為，安家費、私人借款（同切結書第4點注
    意事項）、所得稅（同切結書第5點（2）d）等所生之付款
    問題，或入國前之債務衍生付款問題等，是N君之上開法律
    行為，顯然有背公共秩序，按民法第72條規定，應屬無效之
    法律行為。然被告認原告違反就業服務法第40條第5款之法
    令依據，係依行政院勞工委員會91年10月7日勞職外字第091
    0205963號函釋：「說明：‧‧‧三、茲摘列有關仲介收費
    疑義如下，請各人力仲介公司清查所有引進或管理之外勞收
    費情形，並確實遵守法令規定收費，以免觸法：‧‧‧（四
    ）‧‧‧。如外勞書面同意雇主或仲介公司代為轉交『借款
    』，其金額應與『外國人來華工作費用及工資切結書』相符
    。」之意旨，核與上開無效聲明無分軒輊。惟我國實務上之
    「解釋函令」，其法律性質即屬行政程序法規定之「解釋性
    行政規則」（行政程序法第159條第2項第2款規定參照），
    解釋性行政規則係上級機關對下級機關、長官對屬官所下達
    之內部規範，僅拘束訂定機關、下級機關及屬官之效力（行
    政程序法第160條、第161條規定參照）。行政機關除基於職
    權對法規為必要釋示，以供機關在個案中認事用法之依據外
    ，亦經常會應人民所請進行法規解釋，此等解釋無拘束人民
    之效力，並非行政處分，無論對下級機關或對人民所為之解
    釋函令，皆不拘束法院，亦不具法源地位（司法院釋字第13
    7、216、407號解釋意旨參照）。是以之對於受僱入國人以
    外之人（含原告）之適用性，非無疑義。從而，被告以適用
    顯有疑義之函釋，憑為處分之依據，其處分之合法性亦屬未
    當。（五）又原告自N君薪資所得中取得原處分所稱之款項
    ，姑不論其數額是否與事實相符，原告僅收受應受之服務費
    及N君向原告貸款之按月償還款，餘均如數匯與N君本國之仲
    介業者（蓋原告處理外國入國人士對應窗口為該國之仲介業
    者），以支付安家費及其他必要費用等。原告「指定之帳戶
    」乃屬越南仲介公司在我國代理人之帳戶「台灣中小企銀北
    鳳山分行，帳號：00000000000，戶名：丁○○」所有，並
    非原告所有，此有仲介費（扣款）匯款說明及中、越南文對
    照之授權書可參，並有證人丙○○（雇主劉盛騰媳婦）、己
    ○○、N君到庭陳述之證詞可證。是原告並無取得不法利益
    ，亦無違反就業服務法第40條第5款所定「要求」「期約」
    「收受」規定標準以外費用或其他不正利益之違法事實。是
    原告縱有向N君收取如原處分所稱之款項，係用以支付對原
    告之貸款、服務費，其餘係經手代為匯款之工作，自與就業
    服務法第40條第5款規定之處罰要件不符。原處分不查，遽
    認上開所稱款項均由原告不法取得，自有未洽。（六）再按
    行政機關行使裁量權，不得逾越法定之裁量範圍，並應符合
    法規授權之目的，復為行政程序法第10條所明文規定。訴願
    決定引據被告96年9月3日「私立就業服務機構收取外籍勞工
    費用規定調查表」載以：「四、雇主代扣外勞薪資明細‧‧
    ‧：其他項目：國外貸款7,81019期，國稅1,32019期。
    備註：其他：10,8307期（94/11/4－95/5/4），11,310
    2期（95/11/4－95/12/4）。」又稽之N君之「應付款同意書
    」第1期至第7期記載，每期（月）在台服務費1,700元，國
    外貸款7,810元、國稅1,320元，每期（月）匯款合計10,830
    元；第13期至第14期記載，每期（月）匯款各為11,310元（
    未列明細）云云。惟上列備註10,830元7期合計75,810元
    ，實為支付貸款及原告依法得收取之服務費20,400元（1,70
    0元12＝20,400元）。又上開匯款11,310元雖未列明細，
    實已包含得收取第3年之服務費18,000元。詎被告逕依N君之
    「外國人入國工作費用及工資切結書」所載，N君來台工作
    有關之借款，分成19期每期7,710元償還，原告每期（月）
    向N君「收受」（原告否認之）國外貸款7,810元，此與N君
    簽訂之「外國人入國工作費用及工資切結書」所載顯未相符
    為計算基礎，認原告每期（月）均已超額收取國外貸款100
    元，共7期，計700元；國稅1,320元，共7期，計9,240元及
    未列明細之11,310元，共2期，計22,620元，合計32,560元
    ，核為裁罰之違法標的，在在可證被告僅擷取N君自94年11
    月4日起至95年5月4日、95年11月3日及95年12月4日之9次匯
    款，即據以核認原告違反就業服務法第40條第5款規定收受
    規定標準以外之費用，顯與事實不符，被告計算方式及數額
    ，顯有差池。退步而言，縱認原告自94年11月4日起至95年5
    月4日止向N君收取服務費1,800元7期，每期超收100元而
    符合裁罰要件，亦僅得以700元為計算裁罰之基礎。是逾此
    部分之裁罰，誠屬被告未盡調查之責，致生錯誤，於法自有
    不合。（七）再依N君簽署經至其本國驗證之「外國人入國
    工作費用及工資切結書」第5點第1項等所載，原告依法得向
    N君收取服務費，第1年每月1,800元，第2年每月1,700元，
    第3年每月1,500元，故應有42,000元（按N君於94年10月20
    日由劉盛騰承接經原告服務，至96年10月18日出境後改由劉
    盛騰直聘，故其計算式：1,80012＋1,70012＝42,000）
    及依同切結書第4點所載經向原告之前手慧華國際有限公司
    （以下簡稱慧華公司）借貸，應償還之金額53,970元（N君
    由劉盛騰承接後，尚須清償原借款未償付之7期款，故計算
    式：7,7107＝53,970），另N君應給付原告第3年之服務費
    18,000元（1,50012＝18,000）；惟原處分錯認原告向N君
    收取計：1,320元7期＝9,240元、7,810元7期＝54,670
    元、11,310元2期＝22,620元，合計86,530元（原告否認
    之）。基上，就原告得向N君收取之費用與N君支付之費用互
    為稽核，N君尚須給付原告27,840元。退步而言，縱有積極
    證據足堪證明原告有向N君收受上開86,530元之事實，惟尚
    不足以支付原告上述應收之費用。被告復未舉證說明原告有
    另向N君收取其他費用之事實，即逕為錯認原告向N君違法超
    收32,560元，實屬率斷。至訴願書所附「代匯款委託書」所
    示N君委託原告代為匯寄25,780元乙節，因原告並無實際收
    取款項，自無代為匯款之可能，被告質疑無相關匯款資料，
    自屬當然。另訴願書所附「確認書」載明：「茲本人（即N
    君）收到越南公司代理人（即丁○○）退還代匯款金額新台
    幣29,700元之現金。」等語，因非由原告經辦，更與原告無
    涉，亦請核酌。（八）本件雇主從N君每月薪資所得中，將1
    0,830元7期、11,310元2期之款項匯入越南仲介公司台
    灣地區代理人丁○○所有「台灣中小企銀北鳳山分行，帳號
    ：00000000000」帳戶，系爭款項之用途如明細表所示，原
    預定作為支付原告服務費、慧華公司（已於95年10月4日起
    歇業）貸款、居留證費、健康檢查費、越南介紹人介紹費及
    安家費等之用，嗣於95年12月間N君請求原告協助向越南仲
    介爭取退回越南國稅1,320元19期（含前雇主之12期），
    及第3年僅繳付原告之服務費1,500元12期，餘款退回。經
    協商後，原告不負所託，越南仲介公司同意先行退還N君1,3
    20元19期，計25,080元，及11,310元2期－1,500元12
    期＝4,620元，合計29,700元，N君親自簽收上開29,700元之
    退款，並聲明「有關越南費用由本人回越南會與越南公司處
    理」等語，亦有N君簽署中、越南文對照之確認書在卷可證
    。至「應付款同意書」係N君與越南仲介公司之約定事項，
    經由N君同意支付後親自簽名、按指模予以確認，其中除「
    在台服務費」一項外，均與原告無涉，原告亦無經手其他款
    項之事實。尤其，由N君「應付款同意書」之記載及雇主劉
    盛騰媳婦丙○○之證詞，足證最少自95年6月4日起至96年10
    月止，N君及其雇主每月應付之「在台服務費」共28,900元
    （1,70017），均未再給付予原告，惟被告卻認原告已收
    而未予扣除，即認原告超收32,560元而裁處325,600元之罰
    鍰（實際至多應僅超收3,660元而應科罰鍰36,600元）。且
    當初與雇主洽談之業務員己○○亦於97年10月21日到庭證述
    有關其於交工時如何向雇主及外勞解說「應付款同意書」，
    並說明本件外勞自原雇主鍾彩文引進至轉由雇主劉盛騰承接
    之經過情形，且說明「應付款同意書」所載全額之原用途及
    其後真正之使用、分配情形，亦請鈞院參酌。（九）綜上所
    述，原處分既有上開可議之處，自應不予維持，訴願決定未
    予糾正，並依循原處分意旨駁回訴願，認事用法均有不當等
    情。並聲明求為判決訴願決定及原處分均撤銷。
三、被告則以：（一）按「本標準依就業服務法（以下簡稱本法
    ）第35條第2項規定訂定之。」「營利就業服務機構接受外
    國人委任辦理從事本法第46條第1項第8款至第10款規定工作
    之就業服務業務，得向外國人收取服務費之金額如下：一、
    90年11月9日後取得入國簽證者：第1年每月不得超過新台幣
    1,800元，第2年每月不得超過新台幣1,700元，第3年每月不
    得超過新台幣1,500元。但曾受聘僱工作2年以上，因聘僱關
    係終止或聘僱許可期間屆滿出國後再入國工作，並受聘僱於
    同一雇主之外國人，每月不得超過新台幣1,500元。」分別
    為行政院勞工委員會（以下簡稱勞委會）93年1月13日訂定
    發布之「私立就業服務機構收費項目及金額標準」第1條及
    第6條第1項第1款所明定。次按「說明：‧‧‧三、茲摘列
    有關仲介收費疑義如下，請各人力仲介公司清查所有引進或
    管理之外勞收費情形，並確實遵守法令規定收費，以免觸法
    ：‧‧‧（四）有關外勞在國外發生之費用（含借款）應載
    明於『外國人來華工作費用及工資切結書』，並經由勞工輸
    出國驗證。如外勞書面同意雇主或仲介公司代為轉交『借款
    』，其金額應與『外國人來華工作費用及工資切結書』相符
    。」「主旨：我國私立就業服務機構對91年10月1日起入國
    工作之越南籍勞工，不得代收越南國稅（服務費）。」業經
    勞委會91年10月7日勞職外字第0910205963號及92年8月29日
    勞職外字第0920041696A號函釋在案。原告收受超過規定標
    準之費用32,560元，係違反上開規定。（二）按就業服務法
    第40條第5款明定私立就業服務機構及其從業人員從事就業
    服務業務，不得要求、期約或收受規定標準以外之費用，或
    其他不正利益，旨在禁止私立就業服務機構以各種名目向在
    台工作之外籍勞工收取不合理費用，以維外勞權益及公平正
    義之原則。按訴外人劉盛騰於94年10月20日承接原雇主鍾彩
    文引進越南籍看護工N君，原告應依前揭規定向N君收取服務
    費暨「外國人入國工作費用及工資切結書（7,710元19期
    ）」上記載之借款收費，不得再收取越南國稅（服務費）及
    安家費。被告派員於96年9月3日訪查N君所服務之核准地實
    施外籍勞工業務檢查，發現原告要求劉盛騰每月代匯國稅1,
    320元7期、國外貸款7,810元7期、不明款項11,310元
    2期，惟扣除依法可收取之服務費、體檢費、居留證費用，
    共超收32,560元。被告函請原告提出意見陳述（此有送達證
    明可稽），惟原告未依期限提出意見陳述及相關資料供核。
    原告卻於訴願書中主張，N君委託匯款25,780元，被告誤認
    係越南國稅乙節，惟原告僅以一紙代匯款委託書為證，未有
    其他匯款明細等相關具體事證足資參照，又其所稱委託匯款
    25,780元，亦與其所出具之退還代匯款確認書所載金額29,7
    00元（有原告退還款項收據可稽）有所未合，尚難採信。本
    件原告超收N君32,560元違法事證明確。被告以原告違反就
    業服務法第40條第5款規定，依同法第66條第1項規定按其收
    受超過規定標準之費用32,560元，處以10倍之罰鍰計325,60
    0元，並無不合等語，資為抗辯。並聲明求為判決駁回原告
    之訴。
四、兩造之爭點為原告對N君有無收受超過規定標準之費用，而
    違反就業服務法第第40條第5款規定。經查：
(一)按「私立就業服務機構經營前項就業服務業務得收取費用；
    其收費項目及金額，由中央主管機關定之。」「私立就業服
    務機構及其從業人員從事就業服務業務，不得有下列情事：
    ．．．五、要求、期約或收受規定標準以外之費用，或其他
    不正利益」「違反第40條第5款規定者，按其要求、期約或
    收受超過規定標準之費用或其他不正利益相當之金額，處10
    倍至20倍罰鍰。」就業服務法第35條第2項、第40條第5款及
    第66條第1項分別定有明文。又勞委會依就業服務法第35條
    第2項之授權，於93年1月13日修正公布之私立就業服務機構
    收費項目及金額標準第6條第1項第1款前段及第2項規定「營
    利就業服務機構接受外國人委任辦理從事本法第46條第1項
    第8款至第10款規定工作之就業服務業務，得向外國人收取
    服務費之金額如下：一、90年11月9日後取得入國簽證者：
    第一年每月不得超過新台幣1,800元，第二年每月不得超過
    新台幣1,700元，第三年每月不得超過新台幣1,500元。」「
    前項費用得預先收取，最長以3個月為限。終止服務時，預
    先收取之費用應按未提供服務月數退還外國人。」再按「（
    四）有關外勞在國外發生之費用（含借款）應載明於『外國
    人來華工作費用及工資切結書』，並經由勞工輸出國驗證。
    如外勞書面同意雇主或仲介公司代為轉交『借款』，其金額
    應與『外國人來華工作費用及工資切結書』相符。」「我國
    私立就業服務機構對於91年10月1日起入國工作之越南籍勞
    工，不得代收越南國稅（服務費）。」亦經勞委會91年10月
    7日勞職外字第0910205963號及92年8月29日勞職外字第0920
    041696A號函釋在案。按勞委會上述函釋係上級機關為下級
    機關在執行職務時所為之解釋，性質上屬行政規則，查其內
    容係闡明法規之原意，且該函釋並未牴觸上開法律規定之意
    旨，爰予援用。
(二)查，原告為雇主劉盛騰及越南籍外勞N君，辦理就業服務業
    務，並請雇主自93年11月起至94年5月止（共7期），由外勞
    N君之薪資中代扣在台服務費每月1,700元、國外貸款每月7,
    810元、越南國稅每月1,320元，合計75,810元；另自94年11
    月起至95年2月止（共4期），由外勞N君之薪資中每月代扣1
    1,310元，此部分已由雇主代扣2期，合計22,620元，並將上
    開代扣款項匯入原告指定之帳戶即訴外人丁○○在台灣中小
    企業銀行北鳳山分行帳戶，被告因此認定原告對N君收受規
    定標準以外之費用，合計32,560元，並以原告違反就業服務
    法第40條第5款之規定，依同法第66條第1項規定，於96年10
    月11日以府勞組字第0960220761號裁處書裁處原告10倍罰鍰
    325,600元等情，業據兩造及證人即雇主劉盛騰之媳婦丙○
    ○分別陳明在卷，復有匯款申請書、郵局存摺及上開被告裁
    處書等影本附原處分卷可稽，洵堪認定。原告主張被告所認
    定其超收之32,560元，實際該款項包含在台服務費、第三年
    之安家費及辦理居留證與健康檢查之費用等語。經查，外勞
    N君原由訴外人慧華公司仲介給雇主鍾彩文，而於93年10月2
    1日入境台灣，嗣於94年10月改由原告將N君仲介給雇主劉盛
    騰，依前揭收費規定，原告僅能按N君於入境時所簽具之「
    外國人入國工作費用及工資切結書」所載仲介公司得代為轉
    交之費用，而依上開N君切結書所載，原告得代為轉交之費
    用為赴台前貸款費、貸款還越南勞務費及安家費合計146,49
    0元，分19期償還，每期為7,710元；若N君來台工作延長1年
    ，仲介公司另得代為轉交安家費11,020元，分4期給付，每
    期給付2,756元乙節，此有雇主聘僱外籍勞工申請書、委託
    合約書、外國人動態查詢、外國人入國工作費用及工資切結
    書等影本附原處分卷足稽。又原告將N君仲介給雇主劉盛騰
    時，同時將其已繕打好之應付款同意書及付款項目明細表交
    給雇主，並請雇主按上開應付款同意書所記載之付款項目及
    金額，自93年11月起至94年5月止（共7期），由外勞N君之
    薪資中代扣在台服務費每月1,700元、國外貸款每月7,810元
    、越南國稅每月1,320元，合計75,810元；另自94年11月起
    至95年2月止（共4期），由外勞N君之薪資中每月代扣11,31
    0元，並將上開款項匯入原告指定之帳戶即訴外人丁○○在
    台灣中小企業銀行北鳳山分行帳戶，雇主即按原告指示由外
    勞N君之薪資中代扣款項，除95年1月及2月每期應代扣11,31
    0元，合計22,620元部分，雇主尚未代扣外，其餘款項雇主
    均已代扣完畢等情，業據證人丙○○及證人即原告之承辦人
    員己○○到庭證述明確，復有上開應付款同意書及付款項目
    明細表等影本附原處分卷為憑。另外勞N君來台工作有滿3年
    ，除由雇主代扣上開款項外，並未另外支付其他在台服務費
    給原告，而其來台辦理居留證及健康檢查之費用，都是由其
    自行支付，原告並未代其支付各該款項乙節，亦據證人N君
    到庭陳述甚詳，此外原告復無其他證據可資證明其有代N君
    支付辦理居留證及健康檢查之費用，是上開證人所述，堪予
    採信。
(三)按原告及其從業人員從事本件就業服務業務，應遵守上述就
    業服務法及勞委會93年1月13日修正公布之「私立就業服務
    機構收費項目及金額標準」之規定，不得要求、期約或收受
    規定標準以外之費用。有關外勞在國外發生之費用（含借款
    ）應載明於外國人來華工作費用及工資切結書，如外勞書面
    同意雇主或仲介公司代為轉交「借款」，其金額應與外國人
    來華工作費用及工資切結書相符，業經前揭勞委會91年10月
    7日勞職外字第0910205963號函釋在案。原告為私立就業服
    務機構，對於上開勞委會規定其得收取之費用標準，乃屬其
    業務範圍內之事項，自無不知之理；然本件N君所書立之外
    國人來華工作費用及工資切結書，並未記載其有何應償還之
    國稅，而其應償還之貸款等費用，合計146,490元，分19期
    償還，每期為7,710元，已如前述。則原告向N君收取越南國
    稅及國外貸款每期超收100元部分，顯與上開切結書之內容
    不符，依上開勞委會函釋規定，原告自不得以轉交之名，收
    取系爭與切結書不符之費用。再按台灣之仲介公司除辦理引
    進外勞外，其他如：外勞入出境之接送機、安排體檢、辦理
    居留證、申請展延、翻譯、解決外勞與雇主間之紛爭、處理
    外勞傷病事故及提供外勞相關法令諮詢等事項，亦均係由仲
    介公司提供服務，以利外勞在台工作，且上開服務工作具有
    繼續性，於外勞因工作上需要時，仲介公司隨即須提供服務
    ，故仲介公司與外勞間實際上存在著服務（勞務）契約，依
    勞委會93年1月13日修正公布之「私立就業服務機構收費項
    目及金額標準」已不再規定上開服務契約須以書面為之，且
    只要仲介公司因外勞之需要，隨時提供其工作上所需之服務
    ，即可認仲介公司已履行其契約上之義務，並得對外勞請求
    服務費，縱使雙方未簽訂書面服務契約，且原告之服務為不
    固定（即不定期服務），仍不影響其對外勞請求服務費之權
    利。查，外勞N君在台工作期間之安排體檢、辦理居留證、
    申請展延、翻譯及工作期滿出境之送機等事項，均係由原告
    為其提供服務，業據證人N君陳明在卷，足認N君在台工作期
    間，原告確有繼續為其提供服務之事實，是原告每月向N君
    收取服務費，自屬有據，且不因原告收費後未開立發票或收
    據給N君，即認定原告無權收取服務費。被告主張原告未與N
    君簽訂書面服務契約，且未每月為N君提供服務，亦未開立
    發票或收據給外勞，而認定原告未提供服務，不能向N君收
    取服務費云云，顯有誤解。又本件原告交付雇主之應付款同
    意書上載明其服務費僅收取至94年5月，同年6月以後之「在
    台服務費」欄為空白；參以原告同時交付予雇主付款項目明
    細表上「服務費」欄，仍載明雇主自94年6月至10月應代扣
    服務費每月1,700元，94年11月（即第三年）以後應代扣服
    務費每月1,500元，足見原告就其自94年6月以後得請求之服
    務費，並無對N君免除債務之意思。是原告主張被告認定其
    對N君超收之系爭金額，包含服務費在內，堪予採信。惟依
    私立就業服務機構收費項目及金額標準第6條第2項規定，預
    先收取之服務費，最長以3個月為限，則原告於95年12月最
    後1次向N君收取之11,310元，若包含服務費在內，依上開收
    費標準亦僅能收取至96年2月份之服務費，96年3月以後之服
    務費當時尚不得收取。再按N君於入境時所簽具之「外國人
    入國工作費用及工資切結書」載明，若N君來台工作延長1年
    ，仲介公司得代為轉交安家費11,020元，分4期給付，每期
    給付2,756元，而N君來台工作期間於95年10月屆滿2年，並
    繼續延長工作1年，故依上開切結書規定，原告自95年11月
    起至96年2月止，得代為轉交安家費每月2,756元，則原告於
    95年12月最後1次向N君收取之11,310元，若包含上開安家費
    在內，亦僅包含至95年12月止（即第2期）之安家費。是原
    告於95年11月及12月向N君收取之22,620元，其服務費超過9
    6年2月份，及安家費超過95年12月份部分，均屬逾越上開收
    費標準之規定而屬違法。
(四)又按就業服務法第40條第5款之立法目的，乃在防止國內仲
    介巧立名目收取額外費用，苛扣國外勞工薪資，保障國外勞
    工最低基本工資。基此立法目的，國內仲介業者，非但對於
    國內仲介費用收取不得違反私立就業服務機構就業服務收費
    標準表之規定，基於對外國勞工尚按月收取服務費，對於雇
    主或國外仲介對外國勞工在本國之薪資扣領費用或借款等款
    項，亦應負有審查及看管之義務，否則將使就業服務法第40
    條第5款之規定，對仲介公司利用外國勞工在入境前，先行
    巧立名目迫使該外勞在其本國簽訂扣薪或借款之字據，再於
    該外勞入境後依據該字據予以扣薪之情形，無從加以規範，
    致上開條文形同具文，故勞委會91年10月7日勞職外字第091
    0205963號函乃特別重申有關人力仲介公司應確實遵守法令
    規定收費，自屬依法有據。是本件原告為越南籍看護工之仲
    介，自應依主管機關所公布之標準收費，然原告確有超收規
    定外費用之事實，業如前述，且原告之服務費亦由原告指示
    雇主代扣，一併匯入由其指定之帳戶，則本件雇主既係受原
    告指示由N君薪資中代扣費用，是原告主張雇主代扣之費用
    ，非匯入其名下之帳戶，與其無涉云云，顯不足取。再按就
    業服務法第66條第1項雖規定，違反第40條第5款規定者，按
    其要求、期約或收受超過規定標準之費用或其他不正利益相
    當之金額，處10倍至20倍罰鍰。惟被告就仲介公司違反上開
    規定，不論情節輕重，均係按法定最低倍數10倍裁罰，業據
    被告陳明在卷，則按行政自我拘束原則及平等原則，被告就
    仲介公司違反第40條第5款規定之處罰，就其裁罰之倍數之
    裁量權已減縮至零；換言之，仲介公司違反第40條第5款規
    定，被告只能按其收受超過規定標準之費用10倍裁罰。則本
    件被告超收之費用計有國外貸款每期100元，合計7期共700
    元；國稅每期1320元，計有7期共9,240元；其餘原告於95年
    11月及12月向N君收取之費用，其服務費超過96年2月份，及
    安家費超過95年12月份部分，均屬逾越上開收費標準之規定
    而屬違法，故本件原告向N君超收費用共計12,548元【計算
    式：700＋9,240＋｛11,310×2－（1,700×5＋1,500×4＋2
    ,756×2）｝＝12,548】，按其收受超過規定標準之費用裁
    處10倍罰鍰，計125,480元，被告裁處原告超過上開金額部
    分，即屬無據。
五、綜上所述，原告前揭主張既不可採，而其為私立就業服務機
    構，從事國內暨跨國就業服務業務，其推介越南籍外勞N君
    為雇主劉盛騰從事監護工作，自94年11月起由N君之薪資中
    ，超收費用12,548元部分，被告以其違反就業服務法第40條
    第5款之規定，並依同法第66條第1項規定，裁處原告罰鍰12
    5,480元，並無違法；訴願決定於此範圍內予以維持，亦無
    不合。原告起訴意旨求為撤銷此部分罰鍰，為無理由，應予
    駁回。另原處分裁處原告罰鍰超過125,480元部分，既有前
    述認事用法之違誤，訴願決定予以維持，即有未洽，爰由本
    院將訴願決定及原處分違法超收部分予以撤銷，以資適法。
    又本件事證已臻明確，兩造其餘主張，對本件判決結果不生
    影響，無逐一論述必要，併此敘明。
六、據上論結，本件原告之訴為一部有理由，一部無理由，爰依
    行政訴訟法第98條第1項前段、第104條、民事訴訟法第79條
    ，判決如主文。
中    華    民    國    97    年    11    月   19     日
              高雄高等行政法院第三庭
                          審判長法官  邱  政  強
                                法官  詹  日  賢
                                法官  李  協  明
以上正本係照原本作成。
如不服本判決，應於判決送達後20日內向本院提出上訴書狀，其
未表明上訴理由者，應於提起上訴後20日內向本院提出上訴理由
書（須按對造人數附繕本）；如於本判決宣示或公告後送達前提
起上訴者，應於判決送達後20日內補提上訴理由書（須附繕本）
。未表明上訴理由者，逕以裁定駁回。
中    華    民    國    97    年    11    月   19     日
                              書記官  周  良  駿


司法院資訊處製作；財團法人民間司法改革基金會備份。
